臺灣臺中地方法院刑事判決
111年度易字第2075號
公  訴  人  臺灣臺中地方檢察署檢察官
被      告  黃正宇



            邱文賢


上列被告等因竊盜案件，經檢察官提起公訴（110 年度偵字第37
835 號），被告等於準備程序中就被訴事實為有罪之陳述，經本
院告知簡式審判程序之意旨，並聽取檢察官、被告等之意見後，
經本院裁定進行簡式審判程序，判決如下：
    主    文
丁○○犯結夥三人以上攜帶兇器毀壞門窗侵入住宅竊盜罪，累犯，
處有期徒刑拾月。未扣案之犯罪所得新臺幣伍佰元沒收，於全部
或一部不能沒收或不宜執行沒收時，追徵其價額；未扣案之手機
充電器壹個、吹風機壹支、大提袋壹只，應與丙○○、傅杏芳共同
沒收之，於全部或一部不能沒收或不宜執行沒收時，共同追徵其
價額。
丙○○犯結夥三人以上攜帶兇器毀壞門窗侵入住宅竊盜罪，累犯，
處有期徒刑拾月。未扣案之犯罪所得新臺幣伍佰元沒收，於全部
或一部不能沒收或不宜執行沒收時，追徵其價額；未扣案之手機
充電器壹個、吹風機壹支、大提袋壹只，應與丁○○、傅杏芳共同
沒收之，於全部或一部不能沒收或不宜執行沒收時，共同追徵其
價額。
    犯罪事實
一、丁○○、丙○○、傅杏芳（傅杏芳所涉下列犯行，業經本院另行
    審結）共同意圖為自己不法所有，基於結夥三人以上攜帶兇
    器毀壞門窗侵入住宅竊盜之犯意聯絡，於民國110 年5  月1
    7日下午2 時48分許，由丁○○駕駛車牌號碼000-0000號之租
    賃小客車搭載丙○○、傅杏芳，至乙○○位在臺中市○○區○○路00
    0 號居所後，傅杏芳在車上把風，丁○○、丙○○則下車至上址
    前門，並推由丙○○徒手破壞上址大門紗網再將手伸進屋內開
    鎖，以此方式打開該住所大門而侵入之，丁○○另在屋內隨手
    拿取客觀上足供作為兇器使用之水果刀1 支（所有權人不明
    ），欲撬開該屋2 樓房間門之喇叭鎖，惟尚未撬開房門，水
    果刀即斷裂掉落在地，丙○○見狀旋伸腳踹開房門並與丁○○一
    同進入房間，其等即竊取乙○○所有放在房內之現金新臺幣（
    下同）1500元、手機充電器1 個、吹風機1 支、大提袋1 只
    （該等物品價值據乙○○所述分別為400 元、600 元、1300元
    ），且將上開現金等物裝入該只大提袋內得手後，旋即駕車
    離去（丁○○、丙○○前揭所涉毀損、侵入住居部分均未據告訴
    ），其後丁○○、丙○○、傅杏芳將其等竊得之1500元朋分花用
    殆盡。嗣因乙○○於該日下午6 時許返家發現遭竊遂報警處理
    ，經警調閱監視器影像循線追查，始悉上情。
二、案經乙○○訴由臺中市政府警察局大雅分局報告臺灣臺中地方
    檢察署檢察官偵查起訴。
    理    由
壹、程序事項
    被告丁○○、丙○○於準備程序中，先就上開犯罪事實為有罪之
    陳述，且所犯係死刑、無期徒刑或最輕本刑為3 年以上有期
    徒刑以外之罪，亦非高等法院管轄之第一審案件，經本院告
    知簡式審判程序之旨，並聽取檢察官、被告丁○○、丙○○之意
    見後，依刑事訴訟法第273 條之1 第1 項規定，經本院裁定
    進行簡式審判程序。是本案之證據調查，依同法第273 條之
    2 規定，不受同法第159 條第1 項、第161 條之2  、第161
     條之3 、第163 條之1 及第164 條至第170 條規定之限制
    ，就以下所引傳聞證據之適格性，爰不再予逐一審究論述，
    合先敘明。
貳、實體認定之依據
一、上開犯罪事實，業經被告丁○○、丙○○於警詢、檢察事務官詢
    問、本院準備程序及審理中坦承不諱（偵卷第89至95、99至
    103 、107 至109 、271 至273 、279 至295 、307 至309 
    頁，本院卷第91至96、97至103 頁），核與證人即告訴人乙○○於警詢時所為證述大致相符（偵卷第127 至133 、135 至
    137 頁），並有警員職務報告、指認犯罪嫌疑人紀錄表、犯
    罪嫌疑人指認表、指認照片真實姓名對照表、案發現場照片
    、監視器影像截圖、車輛出租約定承諾切結書、車輛詳細資
    料報表等件在卷可稽（偵卷第87、111 至115 、157  至171
     、173 至185 、187 、189 頁），足認被告丁○○、丙○○之
    自白與事實相符，洵堪採為論罪科刑之依據。至起訴書雖記
    載告訴人遭竊之現金約1500元，然依告訴人於警詢中表示：
    我放在抽屜內的零錢約1500元遭竊等語（偵卷第137 頁），
    可知告訴人並不確定其遭竊多少金額之現金，且卷內並無相
    關資料可資佐憑，即難率認告訴人遭竊之現金係「約」1500
    元，僅能認定告訴人遭竊之現金為1500元，公訴意旨認告訴
    人遭竊約1500元，容屬有誤，應予更正，附此敘明。
二、綜上，本案事證明確，被告丁○○、丙○○上開犯行均堪認定，
    應依法論科。
參、論罪科刑
一、按竊盜罪所保護之法益，在於財產監督權人對於特定財物之
    支配管領權能，倘其原本穩固之持有狀態遭到行為人破壞，
    而無法繼續持有、使用或為事實上及法律上之處分行為，且
    行為人並因此建立自己對於該物之持有關係，並以居於類似
    所有權人之地位或外觀而予支配管領，又具備不法所有之意
    圖，即已合致於刑法竊盜罪之構成要件。而行為人因原持有
    人對於財物之支配力一時弛緩，乘機取得移歸自己持有，仍
    應論以竊盜罪（最高法院91年度台上字第6543號判決意旨參
    照）。告訴人於案發時雖未在場看管監督上開財物，惟此僅
    係財產監督權人管領力之一時鬆弛，而遭被告丁○○、丙○○破
    壞其穩固之持有狀態，被告丁○○、丙○○並建立自己對於前開
    物品之非法持有關係，自無礙於刑法竊盜罪之成立。
二、又按刑法第321 條第1 項第2 款於108 年5 月29日經總統公
    布修正，並自同年月31日起施行前，實務認為所謂「門扇」
    專指門戶，即分隔住宅或建築物內外之間的出入口大門，至
    於「其他安全設備」乃指門扇、牆垣以外，依通常觀念足認
    防盜之一切設備，如電網、門鎖以及窗戶等是。然觀諸此款
    修法理由記載「『門扇』修正為『門窗』……，以符實務用語」等
    語，可知立法者認為過往將窗戶認定為「其他安全設備」，
    而非「門扇」之實務見解易生誤會，為使法條用語符合實際
    狀況，遂予修法，是新法修正後，窗戶應屬「門窗」。然「
    毀越」門窗，係指「毀損」或「超越」及「踰越」門窗，如
    係從門走入、使用鑰匙開鎖或撬開門鎖後啟門入室，均不屬
    之（最高法院69年度台上字第2415號判決同此結論）。準此
    ，被告丁○○推由被告丙○○徒手破壞上址大門紗網，再將手伸
    進屋內開鎖，以此方式打開該住所大門而侵入乙情，業如前
    述，足認被告丁○○、丙○○此舉顯已毀損該大門，並使之喪失
    防閑作用後，再開門侵入上址居所，要已該當「毀壞門窗」
    、「侵入住宅」之構成要件。
三、另按刑法第321 條第1 項第3 款所謂之「攜帶兇器」，祇須
    於行竊時攜帶具有危險性之兇器為已足，該兇器不必原屬行
    竊者本人所有，亦不以自他處攜至行竊處所為必要，縱在行
    竊場所隨手拾取應用，其有使人受傷害之危險既無二致，自
    仍應屬上述「攜帶兇器」之範疇（最高法院90年度台上字第
    1261號判決意旨參照）。被告丁○○持以破壞上址居所房門之
    水果刀，其刀刃係金屬製成且刀尖尖銳、刀身鋒利，若持以
    朝人體揮砍、刺擊，勢將侵害他人生命或身體之完整性而構
    成安全上之威脅，揆諸前揭說明，該支水果刀於客觀上自足
    以供作兇器使用；又被告丁○○雖係在上址居所取得而隨機利
    用，並非被告丁○○、丙○○或另案被告傅杏芳從家中或他處攜
    帶而來，惟揆諸前揭實務見解，仍無礙於刑法第321 條第1 
    項第3 款攜帶兇器竊盜罪之認定。
四、核被告丁○○、丙○○所為，均係犯刑法第321 條第1 項第1 款
    、第2 款、第3 款、第4 款之結夥三人以上攜帶兇器毀壞門
    窗侵入住宅竊盜罪。而參諸起訴書所犯法條欄罪名部分記載
    「結夥3 人攜帶兇器毀壞門扇侵入住宅竊盜罪嫌」等語，並
    對照起訴書犯罪事實欄之內容，可知起訴書所犯法條欄未敘
    及刑法第321 條第1 項第2 款規定應屬漏載，爰更正之，又
    本院於審理期間已告知被告丁○○、丙○○此部分之罪名（本院
    卷第92、99頁），自無礙於其等防禦權之行使，併此敘明。
五、第按共同正犯之成立，祇須具有犯意之聯絡，行為之分擔，
    既不問犯罪動機起於何人，亦不必每一階段犯行，均經參與
    ；而此犯意之聯絡，不僅限於明示，縱屬默示，亦無不可，
    且無論事前或事中皆同，因出於共同犯罪的意思，在合同意
    思範圍內，各自分擔犯罪行為之一部，相互利用他人之行為
    ，以達其犯罪之目的者，即應對於全部所發生之結果，共同
    負責（最高法院107 年度台上字第4013號判決意旨參照）。
    被告丁○○、丙○○與另案被告傅杏芳均係以自己犯罪之意思，
    而為本案結夥三人以上攜帶兇器毀壞門窗侵入住宅竊盜犯行
    ，即應就其等所參與犯行所生之全部犯罪結果共同負責，論
    以共同正犯；至於犯罪動機起於何人，本無礙於共同正犯之
    成立，自不因此次犯行係何人提議下手而有別。
六、復按刑法第47條第1 項關於累犯加重之規定，係不分情節，
    基於累犯者有其特別惡性及對刑罰反應力薄弱等立法理由，
    一律加重最低本刑，於不符合刑法第59條所定要件之情形下
    ，致生行為人所受之刑罰超過其所應負擔罪責之個案，其人
    身自由因此遭受過苛之侵害部分，對人民受憲法第8 條保障
    之人身自由所為限制，不符憲法罪刑相當原則，牴觸憲法第
    23條比例原則。於此範圍內，有關機關應自本解釋公佈之日
    起2 年內，依本解釋意旨修正之。於修正前，為避免發生上
    述罪刑不相當之情形，法院就該個案應依本解釋意旨，裁量
    是否加重最低本刑（司法院釋字第775 號解釋意旨參照）。
    經查，被告丁○○前因違反毒品危害防制條例案件，經臺灣南
    投地方法院以106 年度審易字第322 號判決判處有期徒刑6 
    月、6 月、6 月、6 月確定；又因違反毒品危害防制條例案
    件，經該院以106 年度審易字第566 號判決判處應執行有期
    徒刑5 月、5 月、5 月確定，上開案件經該院以107 年度聲
    字第171 號裁定定應執行有期徒刑2 年6 月確定，於109  
    年3 月11日縮短刑期假釋出監並付保護管束，於109 年7 月
    24日假釋期滿未經撤銷，視為執行完畢等情，此經檢察官於
    起訴書、本院審理時主張（本院卷第9 、101 頁），並舉出
    刑案資料查註記錄表證明之（偵卷第7 至25頁），復有臺灣
    高等法院被告前案紀錄表在卷可參（本院卷第17至53頁）。
    而被告丙○○前因違反毒品危害防制條例案件，經本院以109 
    年度中簡字第1656號判決判處有期徒刑2 月確定；又因違反
    毒品危害防制條例案件，經本院以109 年度中簡字第2166號
    判決判處有期徒刑3 月確定，上開案件經本院以109 年度聲
    字第4150號裁定定應執行有期徒刑4 月確定，於110 年4  
    月14日因徒刑執行完畢出監，亦經檢察官於起訴書、本院審
    理時主張（本院卷第9 、101 頁），並舉出刑案資料查註記
    錄表證明之（偵卷第37至50頁），復有臺灣高等法院被告前
    案紀錄表在卷可參（本院卷第55至70頁）。是被告丁○○、丙○○受徒刑之執行完畢，5 年以內故意再犯本案有期徒刑以上
    之罪，均為累犯。審酌檢察官於起訴書中敘明：被告丁○○、
    丙○○本案所涉犯罪類型，並非一時失慮、偶然發生，而前罪
    之徒刑執行無成效，其等對刑罰之反應力顯然薄弱，加重法
    定最低度刑，並無司法院釋字第775 號解釋意旨所指可能使
    被告丁○○、丙○○所受刑罰超過應負擔罪責之疑慮，請依刑法
    第47條第1 項規定，加重其刑等語，參以公訴檢察官於本院
    審理時表示：被告丁○○、丙○○所犯與前案都是故意犯罪，顯
    然之前的執行對其等沒有產生效果，被告丁○○、丙○○對刑罰
    反應能力薄弱，請依累犯規定加重其刑，其餘援用起訴書所
    載等語（本院卷第101 頁），及被告丁○○於前案執行完畢僅
    未滿1 年、被告丙○○則僅相隔1 月餘，即再度罹犯刑章，尤
    其本案之犯罪手段、情節更具體侵害他人財產法益而甚於前
    案，顯見被告丁○○、丙○○主觀上欠缺對法律之尊重，且對刑
    罰反應力薄弱，須再延長其等矯正之期間，本案縱予加重最
    低本刑，亦無刑罰過苛或違反罪刑相當原則、比例原則之特
    殊情事。是以，參照上開解釋意旨、考量累犯規定所欲維護
    法益之重要性及事後矯正行為人之必要性，並經本院審酌上
    開各情後，爰裁量就被告丁○○、丙○○前開所犯之罪均依刑法
    第47條第1 項規定加重其刑。
七、爰以行為人之責任為基礎，審酌被告丁○○、丙○○均正值壯年
    ，卻不思循正當途徑獲取所需，反企圖不勞而獲，而為本案
    犯行，所為實不可取，且僅為滿足己身所欲，即任意竊取他
    人財物，顯然欠缺尊重他人財產權之觀念，應予非難；並考
    量被告丁○○、丙○○迄今尚未與告訴人達成和（調）解或賠償
    其所受損害，及均坦承犯行等犯後態度；衡以，除上開使本
    案構成累犯之案件外，被告丁○○、丙○○此前均尚有其他不法
    犯行經法院論罪科刑之情，有上開臺灣高等法院被告前案紀
    錄表附卷可參（本院卷第17至53、55至70頁）；兼衡被告丁○○、丙○○於本院審理中自述之智識程度、生活狀況（本院卷
    第101 、102 頁），暨其等犯罪之動機、目的、手段、所竊
    財物價值等一切情狀，分別量處如主文所示之刑。
肆、沒收
一、再按犯罪所得，屬於犯罪行為人者，沒收之；前2 項之沒收
    ，於全部或一部不能沒收或不宜執行沒收時，追徵其價額，
    刑法第38條之1 第1 項前段、第3 項定有明文。末按共同正
    犯犯罪所得之沒收、追徵，應就各人所分得之數為之。所謂
    各人「所分得」之數，係指各人「對犯罪所得有事實上之處
    分權限」而言。因此，若共同正犯各成員內部間，對於犯罪
    所得分配明確時，應依各人實際所得宣告沒收；若共同正犯
    對犯罪所得無處分權限，與其他成員亦無事實上之共同處分
    權限者，自不予諭知沒收；然若共同正犯對於犯罪所得享有
    共同處分權限時，如彼此間分配狀況未臻具體或明確，自應
    負共同沒收之責。所稱負共同沒收之責，參照民法第271 條
    「數人負同一債務，而其給付可分者，除法律另有規定或契
    約另有訂定外，應各平均分擔之」，民事訴訟第85條第1 項
    前段「共同訴訟人，按其人數，平均分擔訴訟費用」等規定
    之法理，即係平均分擔之意（最高法院106 年度台上字第31
    11號判決意旨參照）。
二、被告丁○○、丙○○竊得現金1500元後，即與另案被告傅杏芳朋
    分花用乙情，此經被告丁○○、丙○○於本院準備程序時供承甚
    明（本院卷第94頁）；至被告丁○○、丙○○於本院準備程序中
    雖表示其等離開案發現場後，就將其等竊得之手機充電器1 
    個、吹風機1 支、大提袋1 只丟棄等語（本院卷第94頁），
    然依卷內現有證據資料，無法證明被告丁○○、丙○○所述此情
    屬實，難認未扣案之手機充電器1 個、吹風機1 支、大提袋
    1 只均已滅失，而不在被告丁○○、丙○○、另案被告傅杏芳掌
    握之下。準此，除現金1500元為被告丁○○、丙○○、另案被告
    傅杏芳均分，而可認各實際分得500 元外，其餘不法所得即
    手機充電器1 個、吹風機1  支、大提袋1 只之分配情形並
    不明確，甚且無從證明業已完成分派，僅能認為被告丁○○、
    丙○○、另案被告傅杏芳有共同之處分權限，揆諸前揭說明，
    被告丁○○、丙○○、另案被告傅杏芳就此部分之犯罪利得，應
    負共同沒收之責。從而，未扣案之500 元、500 元，分別係
    被告丁○○、丙○○為本案犯行所獲取之不法所得，爰依刑法第
    38條之1 第1 項前段規定，於被告丁○○、丙○○所犯之罪主文
    項下分別宣告沒收，並依同條第3 項規定，均諭知於全部或
    一部不能沒收或不宜執行沒收時，追徵其價額；至未扣案之
    手機充電器1 個、吹風機1 支、大提袋1 只，乃屬被告丁○○
    、丙○○、另案被告傅杏芳擁有共同處分權之犯罪所得，爰依
    刑法第38條之1 第1 項前段、第3 項規定，於被告丁○○、丙○○所犯之罪主文項下均宣告共同沒收，並諭知於全部或一部
    不能沒收或不宜執行沒收時，共同追徵其價額。
三、至警方雖在案發現場查扣被告丁○○用以撬開上址居所房門之
    水果刀1 支，此有扣押筆錄、扣押物品目錄表、扣押物品收
    據等附卷為憑（偵卷第139 至145 、147 、149 頁），然此
    刀乃被告丁○○在案發現場屋內隨手取得乙情，此經被告丙○○
    於檢察事務官詢問時供明在卷（偵卷第272  頁），而卷內
    並無事證可認所有權人無正當理由提供此刀予被告丁○○遂行
    本案犯行，故無從於本案中宣告沒收，併此敘明。
據上論斷，應依刑事訴訟法第273 條之1 第1 項、第299 條第1 
 項前段，刑法第28條、第321 條第1 項第1 款、第2 款、第3  
款、第4 款、第47條第1 項、第38條之1 第1 項前段、第3 項，
刑法施行法第1 條之1 第1 項，判決如主文。
本案經檢察官陳信郎提起公訴，檢察官甲○○到庭執行職務。
中　　華　　民　　國　 111　　年　　11　　月　　23　　日
                  刑事第十三庭　法　官  劉依伶

以上正本證明與原本無異。
如不服本判決應於收受送達後20日內向本院提出上訴書狀，並應
敘述具體理由；其未敘述上訴之理由者，應於上訴期間屆滿後20
日內向本院補提理由書（均須按他造當事人之人數附繕本）「切
勿逕送上級法院」。
告訴人或被害人如不服判決，應備理由具狀向檢察官請求上訴，
上訴期間之計算，以檢察官收受判決正本之日起算。
　　　　                        書記官  盧弈捷
中　　華　　民　　國　 111　　年　　11　　月　　23　　日
附錄本案論罪科刑法條：
中華民國刑法第321條
犯前條第1項、第2項之罪而有下列情形之一者，處6月以上5年以
下有期徒刑，得併科50萬元以下罰金：
一、侵入住宅或有人居住之建築物、船艦或隱匿其內而犯之。
二、毀越門窗、牆垣或其他安全設備而犯之。
三、攜帶兇器而犯之。
四、結夥三人以上而犯之。
五、乘火災、水災或其他災害之際而犯之。
六、在車站、港埠、航空站或其他供水、陸、空公眾運輸之舟、
    車、航空機內而犯之。
前項之未遂犯罰之。